【裁判字號】    96,上訴,3016
【裁判日期】    970131
【裁判案由】    偽造文書
【裁判全文】
臺灣高等法院臺中分院刑事判決        96年度上訴字第3016號
上  訴  人
即  被  告  丁○○○○原名鄭.
            戊○○
上列上訴人等因偽造文書案件，不服臺灣苗栗地方法院96年度訴
字第55號中華民國96年10月30日第一審判決（起訴案號：臺灣苗
栗地方法院檢察署95年度偵字第1509號），提起上訴，本院判決
如下：
    主  文
原判決撤銷。
答雅‧亞衛、戊○○共同行使偽造私文書，足以生損害於公眾及
他人，各處有期徒刑壹年肆月，均減為有期徒刑捌月。偽造之「
許新財」「高木欽」「楊新福」「許添勝」印章各壹顆，及系爭
讓渡書上之偽造「許新財」「高木欽」「楊新福」「許添勝」署
押各壹枚，均沒收。
    事  實
一、丁○○○○（原名鄭金治）與戊○○係父子關係，其等明知
    苗栗縣南庄鄉○○段382地號山地保留地（下稱系爭保留地
    ）原係登記使用人許新財，且許新財於民國（下同）57年2
    月20日遠往南投縣與董阿旦贅婚，故將系爭保留地之使用人
    以新臺幣5千元出售予陳華木，並前往苗栗縣南庄鄉公所登
    記在山地保留地土地調查歸戶表內，而76年陳華木過世後，
    其配偶丙○○○亦前往南庄鄉公所將前開之歸戶表之使用人
    變更記載為丙○○○。詎丁○○○○與戊○○竟趁丙○○○
    未實際在系爭保留地種植作物之機會，共同基於偽造私文書
    之犯意聯絡，於84年11月間某日，在不詳地點，推由丁○○○○偽造苗栗縣南庄鄉○○段382地號山地保留地登記使用
    人許新財同意讓渡使用權予鄭金治，及偽造高木欽、楊新福
    、許添勝3人為立會人之「讓渡書」（下稱讓渡書），並另
    偽造其4人之印章各1顆蓋於讓渡書上，嗣於84年11月21日共
    同持上揭偽造之讓渡書至苗栗縣南庄鄉公所申請變更登記，
    而向不知情之承辦公務員劉文貴及日文來行使，表示要將系
    爭保留地之租用人及使用人名義變更登記為戊○○，使該承
    辦公務員將此不實事項登載於職務上所掌之苗栗縣南庄鄉原
    住民保留地土地資源利用調查表之公文書上，足以生損害於
    許新財、高木欽、楊新福、許添勝、丙○○○及南庄鄉公所
    管理原住民保留地之正確性。戊○○於取得系爭保留地之租
    用權及使用權後，於87年10月13日辦理設定林地地上權，並
    於93年3月15日取得所有權，嗣於94年3月31日即出售予不知
    情之謝福安。
二、案經丙○○○之女甲○○告發後由臺灣苗栗地方法院檢察署
    檢察官偵查起訴。
    理  由
一、訊據上訴人即被告（下稱被告）丁○○○○及戊○○等2人
    均坦承於84年11月21日有共同持上揭讓渡書至苗栗縣南庄鄉
    公所申請變更登記，而向不知情之承辦公務員劉文貴及日文
    來行使，表示要將上開土地之租用人及使用人名義變更登記
    為戊○○，使該承辦公務員將此事項登載於職務上所掌之苗
    栗縣南庄鄉原住民保留地土地資源利用調查表等事實不諱，
    惟均矢口否認有行使偽造私文書等犯行，辯稱：系爭保留地
    係丁○○○○於45年間向案外人許新財所購買，並簽訂有上
    開讓渡書為證，許新財之媳婦羅秋妹於簽訂讓渡書時亦有在
    場；丁○○○○購買後一直在該地種植杉木，且使用時間達
    40年，並於10年前始砍下賣出；至許新財是否一物兩賣，另
    將該地賣給陳華木，伊等不清楚，但陳華木確未曾使用系爭
    保留地或於該土地上種植作物。答雅‧亞衛係屬系爭保留地
    之真正權利人，所為土地權利登記並不構成偽造私文書等罪
    云云。經查：
  (一)系爭保留地於84年11月前之所有權究竟誰屬？依據「苗栗縣
    南庄鄉山坡地土地可利用限度查定清冊」及「南庄鄉山地保
    留地使用清冊」（見94年度他字第112號偵查卷第3頁、第35
    頁）可知，系爭土地於69年8月時系爭保留地使用人欄乃登
    記為陳華木所有，其後並因陳華木死亡，故將所有人改記載
    為丙○○○，故於84年11月系爭保留地遭被告2人持讓渡書
    至苗栗縣南苗鄉鄉公所改登記所有權人之前，系爭土地之所
    有權人確係被害人丙○○○所有，足堪認定，此有上開由公
    務機關作成而具公示性及公信力之土地登記文件可證。
  (二)被告等2人雖辯稱：系爭保留地所有權應係丁○○○○所有
    ，有丁○○○○於45年間與原地主許新財簽訂之上開讓渡書
    可證，且該讓渡書確係於45年所簽訂云云。惟首先自上開讓
    渡書原本之外觀及字跡觀察，45年迄今已逾半世紀，惟經本
    院自被告等所提供之上開讓渡書原本之紙質及筆跡觀察，該
    讓渡書竟無任何泛黃或字跡陳舊之表徵，是該文書是否屬實
    ？即有可疑；復依該讓渡書所記載之內容觀察，該讓渡書內
    容第一點乃記載：「甲方（許新財）座落於南庄鄉山地保留
    地風美段382號地號面積2公頃讓渡予乙方（鄭金治：即答雅
    ‧亞衛）管理收益。」，但查「臺灣省苗栗縣土地登記簿」
    記載山地保留地之編號，係於59年間始初次賦予該系爭保留
    地地號（見94年度他字第112號偵查卷第137頁），以便於土
    地行政之統一管理；詳言之，於59年政府統一管理山地保留
    地並予編號之前，系爭保留地根本無「風美段382地號」此
    一編碼，惟被告等所提出主張於民國45年簽訂之讓渡書卻竟
    出現並不存在於當時之編碼，足見上開讓渡書應係事後偽造
    無疑，被告等據該紙讓渡書所載資為其係系爭保留地之所有
    人之主張，自無足憑採。又被告等主張證人羅秋妹於45年簽
    訂讓渡書時亦有在場，可資證明許新財確有讓渡予被告丁○○○○之事實云云，惟查證人羅秋妹於原審到庭結證稱：「
   （問：何人跟你講許新財把地賣給鄭金治？）答：他本人（
    即許新財）還沒有離開之前，有一一交代我們，他跟我們講
    ，說他已經把土地賣給鄭金治，不要再爭執了，不要再搶過
    去哦」等語（見原審96年7月17日審判筆錄第35～36頁）。
    又對照證人羅秋妹於偵查時證稱：「（問：你怎知道許新財
    有將現在發生糾紛的土地賣給鄭金治？）答：因為鄭金治說
    的」等語（見偵查卷第15頁），不僅其前後所陳不一，且綜
    上證述內容可知，證人羅秋妹無論係經案外人即原地主許新
    財事後轉述，或被告鄭金治（答雅‧亞衛）所告知，均可知
    其並非當年在簽訂讓渡書現場之見證人，故被告等辯稱：羅
    秋妹係簽訂上開讓渡書在場之直接見證人云云，即無足採信
    。又經本院觀察證人羅秋妹前後所為證述及經本院比較其前
    後訊問內容、距離犯罪事實時間之長久及其記憶鮮明程度、
    不當外在壓力影響串供之可能及檢察官訊問當時並無對證人
    有不當脅迫之內在壓力存在，是認證人羅秋妹先前於95年9
    月21日之偵查筆錄內容真實性顯然具有高度之可信性，而可
    認定羅秋妹乃受被告答雅‧亞衛之告知，方始認為該系爭土
    地係許新財所出賣予被告，故其所為證言並無足以佐證系爭
    土地於45年確有出賣予被告答雅‧亞衛之事實。
  (三)證人高達基於偵查及原審審理時到庭結證稱：「我知道丙○○○與答雅‧亞衛間土地爭執之事，他們是爭執南庄鄉○○
    段382地號山地保留地，因為山地保留地分的時候，測量時
    我有一起去，當時我去做工，這塊土地本來是許新財的，許
    新財去南投入贅時，因沒有人種，就賣給陳華木，後來陳華
    木有登記，陳華木買後並未賣給他人，我與陳華木小時候一
    起讀書，工作也在一起；後來因為陳華木的姊姊（也就是被
    告答雅‧亞衛的太太）向陳華木說他要在那塊土地種杉木，
    陳華木就把該地給他們種，後來杉木砍掉了，又沒有把土地
    還給他們，所以陳華木的太太就生氣了，才提出告訴」等語
    （見94年度他字第112號偵查卷第172～173頁及原審96年7月
    17日審判筆錄）；證人胡正照於偵查及原審審理時亦到庭結
    證稱：「南庄鄉○○段382地號山地保留地是陳華木向一位
    姓許的買的，因姓許的搬去南投，無法管理，就讓給陳華木
    ，陳華木買後有無用過該土地，我不知道」等語（見94年度
    他字第112號偵查卷第171～172頁及原審96年7月17日審判筆
    錄）；證人丙○○○於偵查及原審審理時亦結證稱：「南庄
    鄉○○段382地號山地保留地以前是許新財的，之後他以500
    0元讓給我先生（陳華木），我叫我先生去登記，是在剛剛
    測量時，民國50幾年時就登記在我先生名下，我先生於76年
    間過世後，我與許新財去鄉公所辦理登記時，上面就將我先
    生的名字劃掉，寫上我的名字，我與許新財是87年或88年去
    辦登記的。我先生買後，鄭金治就叫平地人去種杉木，所以
    這30幾年來都是鄭金治在種杉木，因杉木一種就要好幾十年
    才能砍，所以我想等到杉木砍後再去種，後來我發現鄭金治
    把地賣給別人，所以才告他」等語（見94年度他字第112號
    偵查卷第173～174頁及原審96年7月17日審判筆錄）。查證
    人高達基、胡正照、丙○○○等3人上開所陳，與上開「苗
    栗縣南庄鄉山坡地土地可利用限度查定清冊」及「南庄鄉山
    地保留地使用清冊」所為之記載相符，自堪採信。
  (四)又關於上開讓渡書其上甲方「許新財」、立會人（見證人）
    「高木欽」、「楊新福」及「許添勝」等4人簽名之真實性
    ，前經公訴人請求鑑定是否出於同1人所書寫（見原審卷96
    年2月9日準備程序筆錄第7頁），以求釐清讓渡書是否為被
    告等所偽造，惟查此部分事實業經被告答雅‧亞衛於原審準
    備程序及審理程序中自承系爭讓渡書之簽名均係其所書寫（
    見原審卷96年6月28日準備程序筆錄第2～3頁及96年10月9日
    審判筆錄第9頁），故已無送交鑑定簽名真實性之必要，先
    予敘明。另被告答雅‧亞衛雖辯稱係因上開4人均不會寫字
    ，且距離平地遙遠無法找其他人代簽云云；惟同本院上所析
    述，自系爭讓渡書之油墨、紙質觀察，該讓渡書即顯非於半
    世紀前所作成，又其上記載山地保留地之編號，亦非於45年
    當時作成時空下所得預見並記載，故上開讓渡書顯屬虛偽，
    毋待贅言，而被告2人以目前均已過世之「高木欽」、「楊
    新福」及「許添勝」等3人為立會人，於準備程序初始希冀
    以查證對照簽名之事實上困難性，以脫免偽造私文書之罪嫌
    ，至準備程序後，方始自承讓渡書上所有簽名均係被告答雅
    ‧亞衛1人所自書，僅其係受上開立會人及案外人許新財之
    委託所代簽云云，自屬司馬昭之心，人人皆知；況苟被告答
    雅‧亞衛確有與許新財訂立上開讓渡書，何以於45年間訂立
    後，歷經將近40年之時間，均未向苗栗縣南庄鄉公所申請辦
    理租用人或使用人變更登記？而遲至陳華木過世後於84年11
    月21日始申請辦理租用人及使用人名義變更登記？益證上開
    讓渡書應係於被告欲申請辦理變更登記時，始臨時偽造，殆
    無疑義。
  (五)另系爭保留地於84年11月21日確係由丁○○○○及戊○○等
    2人持上開讓渡書至南庄鄉公所，並由丁○○○○要求將租
    用人及使用人名義變更登記為戊○○，該公所承辦人員日文
    來、劉文貴始予以登記在南庄鄉原住民保留地土地資源利用
    調查表上，亦據證人日文來、劉文貴等2人於偵查時分別結
    證在卷（見94年度他字第112號偵查卷第161～166頁），並
    有南庄鄉原住民保留地土地資源利用調查表影本1份在卷可
    稽（見94年度他字第112號偵查卷第72頁）。另被告戊○○
    於取得系爭保留地之租用權及使用權後，於87年10月13日辦
    理設定林地地上權，並於93年3月15日取得所有權，嗣於94
    年3月31日出售予案外人謝福安，亦有證人即苗栗縣政府民
    政局原住民課承辦課員謝國雄於偵查時所提出之系爭保留地
    調查報告及土地登記公務用謄本等各1份在卷可稽（見94年
    度他字第112號偵查卷第11頁、第27頁至第29頁）。
  (六)至證人鄭英輝於原審雖證稱：「381號土地是我的地號，382
    號土地是我大伯丁○○○○的，我從小就與我爸爸及我大伯
    一起工作，我從來沒有看過陳華木到這邊做過，我從國小4
    年級就常常與我父親到381號土地工作……」等語，惟證人
    鄭英輝係被告丁○○○○之姪子，於作證時不免有迴護之詞
    ，況其嗣後亦改稱：「當時我知道我大伯在那邊工作，但是
    該地是誰的，我不知道」等語（見原審卷第129頁），故並
    無法資為有利於被告等2人之證明。另證人乙○○於本院審
    理時雖證稱：「系爭保留地屬於戊○○的地，我從小在鹿場
    打工，都是丁○○○○帶我去打工的」等語，但嗣經檢察官
    詰問後已改稱「我只知道是被告僱用我去打工，我並不了解
    系爭保留地是何人所有」等語（見本院卷第54頁），證人乙○○既不知道系爭保留係屬何人所有，自亦無法作為有利於
    被告等2人之證明。均附此說明。
  (七)又被告丁○○○○於本院辯論終結後雖具狀請求本院向苗栗
    縣南庄鄉公所調查陳華木之讓渡書及其向臺灣苗栗地方法院
    檢察署告發證人高達基、胡正照偽證案件之偵查結果云云。
    惟證人即原苗栗縣政府民政局原住民課長林敏忠於原審已到
    庭結證稱：「當時的法令是山地保留地管理辦法，當時如果
    有私下讓渡買賣的，在行政的程序上面就是一律違反法令，
    故我們不認同他們的買賣契約是成立的，如果我們拿得到他
    們當時的轉讓契約書，只要是送到政府機關，我們一律全部
    沒收」等語（見原卷第108頁），準此，依當時法令既禁止
    山地保留地私下讓渡買賣，陳華木自不可能將讓渡書呈報苗
    栗縣南庄鄉公所，是本院自無從向苗栗縣南庄鄉公所函調上
    開讓渡書。另證人高達基、胡正照於偵查及原審審理時已到
    庭作證，且具結在案，其陳述具體又明確，已足以擔保其2
    人陳述之真實性，是本院認尚無函查上開偽證案件偵結情形
    之必要，均併此敘明。
  (八)又被告2人擅自偽造上開許新財名義之讓渡書，然後持向苗
    栗縣南庄鄉公所申請系爭保留地之租用人及使用人名義變更
    登記，致使該公所不知情之承辦公務員將此不實事項登載於
    職務上所掌之苗栗縣南庄鄉原住民保留地土地資源利用調查
    表之公文書上，自足以生損害於許新財、高木欽、楊新福、
    許添勝、丙○○○及南庄鄉公所管理原住民保留地之正確性
    。
  (九)綜上所述，足證被告2人上開所辯顯係飾卸之詞，不足採信
    ，是罪證明確，其2人之犯行均堪以認定。
二、按被告以外之人於審判外之陳述，雖不符刑事訴訟法第159
    條之1至第159條之4之規定，而經當事人於審判程序同意作
    為證據，法院審酌該言詞陳述或書面陳述作成時之情況，認
    為適當者，亦得為證據。當事人、代理人或辯護人於法院調
    查證據時，知有第159條第1項不得為證據之情形，而未於言
    詞辯論終結前聲明異議者，視為有前項之同意，刑事訴訟法
    第159條之5第第1項、第2項定有明文。立法意旨在於傳聞證
    據未經當事人之反對詰問予以核實，原則上先予排除，惟若
    當事人已放棄詰問或未聲明異議，基於證據資料愈豐富，愈
    有助於真實發現之理念，且強化言詞辯論主義，法院自可承
    認該傳聞證據例外擁有證據能力。查本件被告2人對於證人
    高達基、胡正照、丙○○○等人上開於偵查、原審等審判外
    陳述及其他證據之證據能力，均表示沒有意見（見本院卷第
    37頁），並未於言詞辯論終結前聲明異議，且本院審酌上開
    證人均係於案發後不久所為之陳述，記憶猶新，又非在非自
    由意志之情況下所為之陳述，所陳自較符事實，認該言詞陳
    述適當，依刑事訴訟法第159條之5第1項之規定，自得為證
    據。
三、新舊法之比較適用：
    查被告2人行為後，刑法業於94年2月2日修正公布，95年7月
    1日起施行。按行為後法律有變更者，適用行為時之法律，
    但行為後之法律有利於行為人者，適用最有利於行為人之法
    律，刑法第2條第1項定有明文。茲本條係規範行為後法律變
    更所生新舊法律比較適用之準據法，本身尚無新舊法比較之
    問題，於新法施行後，應一律適用新法第2條第1項之規定，
    為「從舊從輕」之比較。而本次法律變更，比較時應就罪刑
    有關之共犯、未遂犯、想像競合犯、牽連犯、連續犯、結合
    犯，以及累犯加重、自首減輕暨其他法定加減原因（如身分
    加減）與加減例等一切情形，綜其全部罪刑之結果而為比較
    （最高法院95年5月23日95年度第8次刑事庭會議決議參照）
    ：
   1、刑法第214條使公務員登載不實罪之規定雖未修正，惟其
      法定刑除有期徒刑及拘役外，尚有罰金刑，而修正後之刑
      法第33條第5款既已將罰金刑之最低額由銀元1元即新臺幣
      3元，提高為新臺幣1千元，比較新、舊法結果，自以被告
      行為時即修正前之刑法第33條第5款規定較有利於被告，
      應依刑法第2條第1項前段，適用修正前之刑法第33條第5
      款之規定。
   2、刑法第55條關於牽連犯之規定業經刪除，則被告所犯上開
      各罪，應予分論併罰。比較新、舊法結果，適用被告行為
      時之法律即修正前刑法第55條之規定論以牽連犯，較有利
      於被告，是此部分應適用修正前刑法第55條之規定論以牽
      連犯。
   3、刑法第28條，該條原規定：「2人以上共同『實施』犯罪
      之行為者，皆為共同正犯。」，新法修正為：「2人以上
      共同『實行』犯罪之行為者，皆為共同正犯。」，將舊法
      之「實施」修正為「實行」。原「實施」之概念，包含陰
      謀、預備、著手及實行等階段之行為，修正後僅共同實行
      犯罪行為始成立共同正犯。揆諸本條之修正理由係為釐清
      陰謀共同正犯、預備共同正犯、共謀共同正犯是否合乎本
      條規定之正犯要件，亦即修正後之共同正犯，限縮在「實
      行」概念下之共同參與行為，始成立共同正犯而已。就本
      案被告所涉之上揭犯行而言，被告2人係成立行使偽造私
      文書罪之共同正犯，無論修正前後之法律規定，對於被告
      之刑度及處罰並無有利或不利之情形，非屬刑法第2條第
      1項所指「法律有變更」，即無該條比較適用問題，應依
      一般法律適用原則，適用裁判時法，即應依修正後之刑法
      第28條之規定論以共同正犯。
四、核被告答雅‧亞衛及戊○○等2人所為，均係犯刑法第216條
    、第210條之行使偽造私文書罪及同法第214條之使公務員登
    載不實罪。其等偽造上開私文書後持以行使，偽造之低度行
    為已為行使之高度行為所吸收，不另論罪（最高法院52年台
    上字第232號判例參照）；又其等所犯之上開行使偽造私文
    書罪及使公務員登載不實罪等2罪間，具有方法、結果關係
    ，為牽連犯，應依修正前刑法第55條之規定，從一重之行使
    偽造私文書罪處斷。另共同正犯因在犯意聯絡範圍，相互利
    用他方之行為，以遂行其犯意之實現，基於責任共同之原則
    ，應對全部行為共犯負責，是被告等2人就上開有關偽造私
    文書即讓渡書之犯行，雖實際偽造讓渡書之行為，係答雅‧
    亞衛1人所實行，惟被告戊○○既係於84年11月21日與答雅
    ‧亞衛共同持該讓渡書至苗栗縣南庄鄉公所辦理申請移轉過
    戶事宜，則可知被告戊○○至遲於申請當日，即已知悉該紙
    讓渡書與其上所載作成日期即45年間，所應呈現之紙質陳舊
    外觀顯不相符，而主觀上亦知悉該紙讓渡書係屬偽造，而仍
    利用被告答雅‧亞衛之偽造行為，以遂行其犯意之實現，基
    於責任共同之原則，自應對偽造私文書之犯行共同負責；又
    被告戊○○知悉偽造私文書之事實後仍與被告答雅‧亞衛共
    同執該紙讓渡書向苗栗縣南苗鄉公所行使並使該管公務員登
    載不實事項（見原審96年10月9日審判筆錄第9頁及本院卷第
    57頁反面），足見被告戊○○主觀上就行使偽造私文書及使
    公務員登載不實罪部分與被告答雅‧亞衛亦具有犯意之聯絡
    及行為之分擔甚明，是被告等2人就上開犯行均應論以共同
    正犯，附此敘明。另被告2人之犯罪時間係在96年4月24日以
    前，合於中華民國96年罪犯減刑條例第2條所定之減刑條件
    ，應依該減刑條例第2條第1項第3款之規定，減其宣告刑2分
    之1。原審予以論罪科刑，固非無見，惟查(一)上開讓渡書既
    經被告2人持至苗栗縣南庄鄉公所申請變更登記，已非被告2
    人所有，原判決認係屬被告2人所有，而依刑法第38條第1項
    第2款之規定予以宣告沒收，已有未合。(二)關於共同正犯應
    適用修正後刑法第28條之規定，已如前述，原判決認應適用
    修正前刑法第28條之規定，容有未洽。(三)原判決事實欄疏未
    論及偽造立會人高木欽、楊新福、許添勝3人部分，尤有違
    誤。(四)原判決論結欄贅引修正前罰金罰鍰提高標準條例第2
    條，亦有可議。被告2人上訴意旨仍執前詞否認犯罪，雖無
    理由，但原判決既有上述可議之處，應由本院將原判決予以
    撤銷改判。爰審酌被告2人素行尚佳（均無犯罪前科紀錄，
    有臺灣高等法院被告前案紀錄表附卷可按）、及其犯罪之動
    機、目的乃係貪圖私自轉賣他人合法所有土地可得之經濟利
    益，乃以行使偽造私文書之方式，使公務員為錯誤土地所有
    人之移轉登記，除致被害人丙○○○受有喪失土地所有權之
    損害外，復因其以行使偽造私文書之方式僭稱已得原土地所
    有人許新財合法之讓渡，而影響苗栗縣南庄鄉公所所管理原
    住民保留地之正確性及政府機關公信力，足見其犯罪所生之
    危害程度非輕，並斟酌其生活狀況、品行、智識程度、犯罪
    所得及其犯後猶否認犯行，且迄今尚未與被害人丙○○○達
    成和解等一切情狀，各量處被告2人如主文第2項所示之刑，
    並依法減其宣告刑2分之1，以示懲儆。又上開讓渡書上之偽
    造「許新財」「高木欽」「楊新福」「許添勝」署押各一枚
    ，應依法宣告沒收；另偽造之上開4人印章各1顆雖未扣案，
    但並不能證明已滅失，亦應依法宣告沒收。
五、據上論結，應依刑事訴訟法第369條第1項前段、第364條、
    第299條第1項前段、刑法第2條第1項、第28條、第210條、
    第214條、第216條、第219條、修正前刑法第55條、罰金罰
    鍰提高標準條例第1條前段、中華民國96年罪犯減刑條例第2
    條第1項第3款、第7條，判決如主文。
本案經檢察官己○○到庭執行職務。
中    華    民    國    97    年     1    月    31    日
            刑事第八庭  審判長法  官  羅  得  村
                              法  官  陳  宏  卿
                              法  官  劉  榮  服
上列正本證明與原本無異。
如不服本判決應於收受送達後十日內向本院提出上訴書狀，其未
敘述上訴之理由者並得於提起上訴後十日內向本院補提理由書（
均須按他造當事人之人數附繕本）。
                              書記官  周  巧  屏
中    華    民    國    97    年    1     月    31    日
附錄論罪科刑法條全文
中華民國刑法第210條
偽造、變造私文書，足以生損害於公眾或他人者，處5 年以下有
期徒刑。
中華民國刑法第214條
明知為不實之事項，而使公務員登載於職務上所掌之公文書，足
以生損害於公眾或他人者，處3年以下有期徒刑、拘役或5百元以
下罰金。
中華民國刑法第216 條
行使第210 條至第215 條之文書者，依偽造、變造文書或登載不
實事項或使登載不實事項之規定處斷。


司法院資訊處製作；財團法人民間司法改革基金會備份。
